【裁判字號】    97,上更(二),92
【裁判日期】    970624
【裁判案由】    貪污治罪條例
【裁判全文】
臺灣高等法院臺中分院刑事判決      97年度上更(二)字第92號
上  訴  人
即  被  告  丙○○
選任辯護人  王文聖  律師
上  訴  人
即  被  告  乙○○
指定辯護人  本院公設辯護人  丁○○
上列上訴人因貪污等案件，不服臺灣南投地方法院93年度訴字第
71號中華民國93年4月15日第一審判決（起訴案號：臺灣南投地
方法院檢察署92年度偵字第1154號、第1502號），提起上訴，經
判決後，由最高法院第二次發回更審，本院判決如下：
    主  文
原判決關於丙○○、乙○○部分撤銷。
丙○○依據法令從事公務之人員，對於違背職務之行為，收受賄
賂，處有期徒刑拾壹年，褫奪公權陸年。犯罪所得之財物新台幣
拾萬元，應予追繳沒收，如全部或一部無法追繳時，以其財產抵
償之。
乙○○共同對於依據法令從事公務之人員，關於違背職務之行為
，交付賄賂，處有期徒刑壹年陸月，褫奪公權參年。
    事  實
一、丙○○為南投縣政府警察局埔里分局刑事組之刑事偵查小隊
    長，負責偵查刑事犯罪等業務，為依據法令從事公務之人員
    。民國（下同）90年6月17日11時許，丙○○率同該組偵查
    員曹國隆、溫信忠、馬芳沂三人，前往埔里鎮○○里○○路
    ○段164巷38號4樓509號房逮捕通緝犯曾智彥，並同時查獲詹
    丁諭（行賄罪業經原審判處有期徒刑五月，褫奪公權一年，
    未經上訴而確定），且於現場扣得吸食器1組、空夾鏈袋等
    相關施用毒品證物，因認曾智彥、詹丁諭均涉有施用毒品罪
    嫌，悉將其二人帶回埔里分局偵辦，續由溫信忠對曾智彥製
    作警詢筆錄並採集尿液（尿液採集代號90153），該局女警
    藍雪惠則採集詹丁諭尿液，由曹國隆對詹丁諭製作警詢筆錄
    。於詢問程序終結，因曾智彥屬通緝犯，且供述扣案施用毒
    品之器具為其所有，於值班員警陳進添製作移送書後，逕移
    送臺灣南投地方法院檢察署偵辦，並將其尿液檢送南投縣政
    府衛生局檢驗。而同遭逮捕之詹丁諭，因非現行犯，且證據
    不足而釋回，曹國隆即將詹丁諭之警詢筆錄、採集之尿液交
    予小隊長丙○○，俟驗尿結果再行處置。同日15時許，返家
    後之詹丁諭將上情告訴胞妹詹雅婷，詹雅婷及詹雅婷男友張
    煌坤告以透過綽號「登分」之乙○○轉交賄款予丙○○為其
    調換尿液，即得免除戒治處分之執行，詹丁諭聞悉，隨即電
    請乙○○協助，獲乙○○允以新台幣（下同）10萬元之代價
    幫其行賄警方，換取被警查獲所採之尿液。詹丁諭、乙○○
    、張煌坤、詹雅婷四人均非依據法令從事公務之人員，即基
    於共同對於依據法令從事公務之人員，關於違背職務之行為
    行求、交付賄賂之犯意聯絡，由詹丁諭於同日17時許，騎乘
    機車至埔里鎮和平郵局以金融卡提領3萬元，連同其已準備
    之2萬元，合計5萬元交付駕車在該處等候知情之張煌坤轉交
    予乙○○；於二、三天後詹丁諭再由詹雅婷陪同至乙○○住
    處門口，由詹雅婷交付5萬元予乙○○。乙○○即將10萬元
    賄款交付丙○○收受。丙○○即違背職務，將詹丁諭之尿液
    、警詢筆錄、毒品採尿編號簿等物隱匿，而未將尿液移送南
    投縣政府衛生局鑑驗，亦未將該案移送法辦。約十日後，詹
    丁諭電詢乙○○本案情形，乙○○即表示「可以放心，錢已
    經交給丙○○，尿液已經被調換了」等語。迨91年10月9日
    ，案外人張煌坤、詹雅婷於臺灣南投地方法院91年度訴字第
    587號被訴販賣毒品案件審理時，證述詹丁諭於一年多前曾
    透過乙○○向丙○○行賄而免於強制戒治處分執行，承審
    法官爰依職權告發，嗣經偵查單位調閱南投縣警察局埔里分
    局之90年度之「毒品採尿編號簿」、「詹丁諭之警詢筆錄」
    ，果均不翼而飛。並經檢察官指揮法務部調查局南投縣調查
    站偵辦，詹丁諭即於該站人員及檢察官訊問時，自白其犯罪
    事實。
二、案經臺灣南投地方法院函送臺灣南投地方法院檢察署檢察官
    指揮南投縣政府警察局、法務部調查局南投縣調查站移送臺
    灣南投地方法院檢察署檢察官偵查起訴。
    理  由
一、訊據上訴人即被告（以下簡稱被告）丙○○、乙○○均否認
    上揭犯罪事實，1.丙○○辯稱：詹丁諭為渠等查獲後，因非
    現行犯，尿液交由製作筆錄之曹國隆保管處理，有無送驗，
    伊不清楚。伊認識乙○○係埔里分局列管流氓，並未交往，
    亦無收受詹丁諭轉託乙○○交付賄款10萬元之情事，詹女筆
    錄及尿液應是於分局搬遷時遺失云云。2.被告乙○○辯稱：
    伊認識丙○○，但並不熟識，只知其綽號為「長腳」，伊至
    地檢署偵訊時，與詹丁諭係第一次碰面，不認識詹丁諭，遑
    論代收、代轉10萬元賄款予丙○○云云。3.被告丙○○之選
    任辯護人辯稱：本件查獲採集之詹丁諭尿液，應由製作筆錄
    之員警保管尿液及筆錄。況證人曹國隆當日另有搜證勤務，
    則被告身為該小隊長亦應帶隊出外搜證，並無如曹某所述，
    因搜證勤務將尿液、筆錄交由被告保管之理。詹丁諭之尿液
    非被告保管。證人詹丁諭就其交付十萬元予被告乙○○，有
    無他人在場，前後陳述不一。另依詹丁諭之證詞，係於飭回
    之同日17時，先交付五萬元，再於二、三天後再交付五萬元
    予乙○○。是被告若有原審判決認定之犯罪，應於第一次交
    付五萬元予乙○○後，才指示曹國隆將詹丁諭尿液、筆錄交
    由被告丙○○保管，始合事理。又依埔里分局移送毒犯之作
    業流程得知，逮捕毒犯後，由承辦員警製作筆錄，完成採尿
    等工作後，再由製作筆錄員警保管尿液，並製作刑事案件報
    告書公文交由該組長審核簽章，再遞送到副分局長、分局長
    批示後發文。毒犯移送作業無由小隊長審核之必要。本件詹
    丁諭之尿液及筆錄亦無交被告保管之理云云。4.被告乙○○
    之辯護人辯護稱：依起訴之犯罪事實，本件被告乙○○係居
    於行賄之地位，幫助詹丁諭行賄。認定乙○○為收賄之共同
    正犯，顯有疑義。即認乙○○有拿到詹丁諭交付之錢，亦無
    證據證明有交付丙○○。證人詹雅婷、詹丁諭等人證詞，反
    覆不一，難予採信云云。於前審辯護稱：詹丁諭就先後如何
    提領、交付各5萬元予乙○○之情節所供前後不一，且與詹
    雅婷之證詞亦不符合；而詹丁諭10萬元賄款之來源亦甚可疑
    ，其等證詞均難採信云云。
二、惟查：
(一)、上揭證人即被告詹丁諭如何於90年6月17日11時許，為埔里
    分局刑事組小隊長丙○○率同員警溫信忠、曹國隆、馬芳沂
    等人，在南投縣埔里鎮○○里○○路○段164巷38號4樓509號
    房逮捕回埔里分局，並由員警曹國隆製作警詢筆錄、藍雪惠
    負責採尿等情，迭據詹丁諭於警詢、調查員調查、偵查及原
    審審理中供述明確（見92年偵字第1152號偵查卷第23頁、第
    157頁、92年偵字第1502號偵查卷第24頁、原審卷第122頁至
    第127頁）。核與證人曹國隆、溫信忠於原審審理中（見原
    審卷第95至第97頁、第104頁、第105頁），證人藍雪惠於警
    詢時（見92年偵字第1504號偵查卷第39頁）證述之情節相符
    ，並有埔里分局刑案流水編號簿影本附卷可參（見92年偵字
    第1502號卷第63頁），被告詹丁諭就此部分之證詞與事實相
    符，堪以採信。
(二)、詹丁諭為警採尿後返回住處，經張煌坤、詹雅婷建議，透過
    電話聯繫乙○○，詹丁諭即於當日下午，至埔里鎮第三市場
    郵局，自埔里郵局帳號010949帳號（實際上其內存款多屬其
    胞妹詹雅惠所有）提領現金3萬元，連同其自籌之現金2萬元
    ，提領後交給駕車在郵局旁等候之張煌坤轉交乙○○；約二
    、三日後，並由詹雅婷陪同，攜帶向其胞姐詹小玫借得之5
    萬元，前往埔里鎮育英國小附近乙○○住處門口，由詹雅婷
    交付5萬元予乙○○等情，已據詹丁諭於本院上訴審審理中
    以證人身分證述甚詳，詹丁諭證稱：90年6月17日伊因吸毒
    案從分局回家後，妹妹詹雅婷及張煌坤去看。伊妹詹雅婷與
    張煌坤有去約定之埔里郵局。當日在郵局將5萬元交給張煌
    坤。在警局、偵訊中說當天錢是交給乙○○，是因錢經過伊
    妹妹及她男友張煌坤，會牽連到他們等語（見本院上訴字卷
    二第20、21、26至29頁）。於原審法院結證稱：90年6月17
    日與曾智彥一起被查獲，有採尿，未送驗，因有送錢。錢拿
    給張煌坤，因張煌坤認識乙○○。被捉從警局回家後，伊妹
    妹詹雅婷跟張煌坤到伊住處，二人說錢交一交就沒事了等語
    （見原審卷第122至128頁）。核其所供述之主要情節大致相
    符（就10萬元分二次，在郵局前及乙○○住處附近各交付5
    萬元）。且證人詹雅婷於原審亦結證稱：「我有陪我姊姊詹
    丁諭去過（乙○○住處附近巷口）一次，當時我在樓下等」
    等語（見原審卷第82頁）；證人詹小玫於原審審理中結證稱
    ：90 年夏天，詹丁諭有向伊借5萬元，當時沒有說借錢的目
    的，當時因伊標到會，所以身邊有錢等語（見原審卷第89、
    90頁），於本院上訴審審理中亦為相同之證述（見本院上訴
    字卷二第15、16頁）；而90年6月17日當天，詹丁諭確曾至
    郵局以金融卡提領3萬元，有埔里第三市場郵局客戶歷史交
    易清單1紙（見本院上訴字卷一第87頁）附卷可稽，益徵證
    人詹丁諭於本院上訴審所證非虛。至證人張煌坤、詹雅婷於
    本院上訴審審理中均否認轉交賄款予乙○○，並均證稱因丙
    ○○查獲其等吸毒、販毒案件，其等於原審另案審理中始挾
    怨誣指被告丙○○云云，均係事後迴護之詞，不足採信。是
    詹丁諭為警查獲涉嫌施用毒品採尿後返回住處，經到訪之張
    煌坤、詹雅婷建議，透過電話聯繫乙○○，乙○○應允，詹
    丁諭、乙○○、張煌坤、詹雅婷四人即基於共同對於依據法
    令從事公務之人員，關於違背職務之行為交付賄賂之犯意聯
    絡，先由詹丁諭即於當日下午，至埔里鎮第三市場郵局提領
    3 萬元，連同其自籌之現金2萬元，交給駕車在郵局旁等候
    之張煌坤轉交乙○○。約二、三日後，並由詹雅婷陪同，攜
    帶向其胞姐詹小玫借得之5萬元，前往埔里鎮育英國小附近
    乙○○住處門口，由詹雅婷交付5萬元予乙○○。乙○○並
    於90年6月17日下午轉知被告丙○○，詹丁諭、乙○○等人
    共同行賄等事實，事證明確，可以認定。被告乙○○係受張
    煌坤、詹丁諭等人之託，代向丙○○行賄。並無證據足以證
    明乙○○受丙○○之囑代收受賄賂，併此敘明。
(三)、詹丁諭於警詢及調查站以被告身分接受詢問時，雖先供稱二
    次交付5萬元時均係其自己交給乙○○，後改稱第二次由詹
    雅婷陪同前往云云（見92年偵字第1502號偵查卷第24頁、第
    1154號偵查卷第24頁）；然於原審及本院上訴審審理中以證
    人身分具結後，均明確證稱：第一次在埔里郵局領錢後，交
    給張煌坤轉交乙○○，第二次則由詹雅婷陪同至乙○○住處
    門口，由詹雅婷交付5萬元等語明確；證人詹丁諭且於本院
    上訴審審理中證稱：「（選任辯護人問：妳為何在警、偵訊
    中說當天錢是交給乙○○？）因為錢有經過我妹妹及她男朋
    友（張煌坤），這樣我怕會牽連到我妹妹及她男朋友。」等
    語（見本院上訴字卷二第20頁），足見證人詹丁諭當時於警
    詢、調查中係以行賄罪之被告身分接受詢問，因擔心牽扯到
    妹妹詹雅婷及其妹男友張煌坤成為行賄罪之共犯，故供詞均
    稱伊直接交錢予乙○○，而明顯有所保留；然於原審及本院
    上訴審審理中均係以證人身分接受詰問，其如作虛偽證述，
    可能涉犯偽證罪，將因偽證罪而有被判處7年以下有期徒刑
    之可能，衡情自以其於原審及本院上訴審具結後之證詞為可
    信。至證人詹雅惠於「九二一大地震」後，因房屋倒塌貸款
    尚未付清，擔心存款遭銀行扣押，而將錢存入其姊詹丁諭之
    埔里郵局帳號01949帳號，與詹丁諭共同使用該存摺，90年6
    月間其內雖有30多萬元，但大部分為詹雅惠所有等情，業據
    詹雅惠於本院上訴審審理中結證明確（見本院上訴字卷二第
    11 至13頁）。核與證人詹丁諭於隔離訊問後所證相符；而
    詹丁諭向其姊詹小玫借五萬元之情形，亦據詹小玫於本院上
    訴審結證屬實，則證人詹丁諭10萬元之賄款來源均有所依據
    ，是辯護人辯稱該資金來源有所疑問，自不足採信。
(四)、再證人曹國隆對被告詹丁諭製作警詢筆錄後，連同詹丁諭採
    集之尿液送交被告丙○○保管之事實，業據證人曹國隆於原
    審審理中證述明確（見原審卷第95、96頁）。同日詹丁諭與
    曾智彥，雖併為警採集尿液，但僅於曾智彥隨案移送時，將
    其尿液（代號90153號）送驗，亦據證人陳進添於警詢時（
    見92年偵字第1154號偵查卷第61頁）證述屬實。另同時查獲
    之犯嫌若採集尿液，其尿液採集代號之編號，順序上應屬前
    後連號等情，並據證人溫信忠於原審審理中證述甚詳（見原
    審卷第105頁）。則同日、時為警查獲之曾智彥，其尿液代
    號既為90153號，被告詹丁諭為警採集之尿液代號，理當接
    連編為90154號應可認定。然編號90154代號之尿液，南投縣
    政府衛生局並未受理檢驗等情，有南投縣政府衛生局92年3
    月27日投衛局檢字第0920004535號函附卷可參（見法務部調
    查局南投縣調查站卷第69頁）。而偵查中經檢察官向南投縣
    警察局埔里分局調閱90年度施用毒品採尿之流水編號對照簿
    冊，經該局函覆以該局刑事組90年度採尿對照簿已遺失等情
    ，亦有該局92年6月9日投埔警刑字第0920011969號函附卷可
    證（見92年度偵字第1154號偵查卷第64頁）。同因施用毒品
    案件為被告丙○○於90年6月21日查獲之案外人涂瑞呈，當
    日由曹國隆員警製作警詢筆錄後，並將尿液送交被告丙○○
    保管，被告丙○○於同月28日送請南投縣政府衛生局檢驗等
    情，為其於調查時供承不諱（見92年偵字第1154號偵查卷第
    137頁），並有涂瑞呈警訊筆錄（見南投縣調查站卷第61 頁
    ）、南投縣衛生局尿液檢驗單（見同上卷第62頁）附卷可參
    ，則為被告丙○○較晚緝獲之毒品案件所採尿液，既已於同
    月28日送驗，查獲（同月17日）在前之詹丁諭尿液卻無檢驗
    記錄，是被告丙○○辯稱上開尿液可能因埔里分局臨時辦公
    室處所狹窄、擁擠，未妥善存放遺失，或辦公處所遷移時遺
    失云云，有違常情，均非可採。故詹丁諭之警詢筆錄、尿液
    、毒品採尿編號簿等物，顯係被告丙○○通知詹丁諭行賄之
    事實，將之隱匿之事實，可以認定。
(五)、本件案情之揭露，係因案外人張煌坤、詹雅婷於原審91年度
    訴字第587號其等被訴販賣毒品案件審理時，供述被告丙○
    ○執法過程涉及不法，有收賄後調換尿液之舉，經原審函送
    檢察官偵查，有原審91年度訴字第587號審理筆錄、告發函
    附卷可稽（見92年度偵字第1154號偵查卷第2、5、17頁）。
    是被告二人上揭犯行，既非被告詹丁諭主動告發，且如實指
    證，猶需因此行賄犯行，受罪刑之宣告，衡情自無誣攀被告
    丙○○、乙○○之必要。是被告丙○○前以被告詹丁諭、證
    人詹雅婷等人多次因毒品犯行遭其查獲，為此，可能設詞構
    陷報復云云，所辯亦無足採。
(六)、證人詹丁諭於原審證稱：第一次去郵局交錢時，是由張煌坤
    跟詹雅婷連絡乙○○。因張煌坤認識乙○○，所以第一次由
    張煌坤交錢給乙○○。伊知道要把錢交給乙○○轉交，是因
    伊被抓從警局回家後，詹雅婷跟張煌坤到伊住處找伊，跟伊
    說錢交一交就好了等語（見原審卷第127、128頁），足認張
    煌坤、詹雅婷對於行賄之事均知情，而與詹丁諭有犯意聯絡
    ，行為分擔。
(七)、證人曹國隆於本院更（一）審證稱：其於南投地院證稱：詹
    丁諭之尿液、筆錄交丙○○保管，尿液部分不實在，當時伊
    是將筆錄交給丙○○，尿液放在伊桌下。南投縣警察局督察
    室第一次訪談時，說尿液、筆錄是伊保管是真的；督察室第
    二次訪談及調查局調查時，說尿液、筆錄交丙○○保管不是
    真的。因回到組裡長官說沒有我的事，為何要擔下來，愈想
    愈不對，怕卡到案件，後來才說交給被告丙○○保管。詹丁
    諭尿液沒有送驗，應該是遺失云云（見本院更（一）卷第54
    、55頁）。證人詹丁諭於本院更（一）審證稱：其沒有拿錢
    給乙○○行賄丙○○，會如此說，是因為伊妹妹詹雅婷被起
    訴無期徒刑，當時伊跟詹雅婷關在一起，她哭的很慘，捨不
    得，才這樣講（即行賄丙○○）。是張煌坤教伊姊妹這樣講
    的。這樣講的作用、理由是什麼伊不知道，伊認為這樣伊妹
    妹會沒事云云（見本院更（一）卷第55、56頁）查曹國隆為
    丙○○之同事，已於93年3月18日原審具結後證稱：詹丁諭
    之尿液交給被告丙○○保管（見原審卷第96頁）。於被告丙
    ○○被依收賄罪判處有期徒刑十一年後之95年11月8日本院
    更（一）審審理時證稱：其並未將詹丁諭之尿液交丙○○保
    管云云，曹國隆顯係明知已無被定其有收受賄賂之危險。而
    不慎遺失證物即詹丁諭之尿液，至多僅受行政處分，而改稱
    其未將詹丁諭尿液交被告丙○○保管，不慎遺失。曹國隆於
    本院更（一）審所為證詞，不能採信。另詹丁諭為上開證詞
    後，經檢察官反詰問為何認為警察有隱匿尿液你妹妹毒品案
    會沒事？詹丁諭證稱：「我看我妹妹在哭，我不忍她這樣哭
    。」云云。詹丁諭於本院更（一）審證稱其沒有行賄丙○○
    ，因見其妹妹詹雅婷被起訴無期徒刑的罪，所以說行賄丙○
    ○，詹雅婷可能沒事云云。查詹雅婷被丙○○移送毒品罪，
    係另一案件，與詹丁諭被查獲採尿案，並無關係。詹丁諭於
    其被查獲施用毒品案，行賄丙○○，並不能做為另案詹雅婷
    有利之證據。因此詹丁諭於本院更（一）審所為上開證詞，
    不合事理，難予採信。
(八)、綜上所述，詹丁諭為免戒治處分之執行，透過被告乙○○轉
    交賄賂10萬元予被告丙○○，冀以調換其尿液，免除戒治處
    分執行之情，既經證人詹丁諭於警偵審中證述明確，其10萬
    元資金之來源，核與證人詹雅惠、詹小玫所證相符，並有郵
    局之交易紀錄足資佐證。又當日所採集之詹丁諭之尿液係被
    告丙○○所保管，事後果未送驗，嗣經偵查機關查詢查獲當
    日相關筆錄、尿液對照表等事證，亦均遭隱匿，益徵被告丙
    ○○確有本案收賄犯行。依卷存之證據，只能證明被告乙○
    ○受詹丁諭之託，行求轉交現款給丙○○，並無證據證明乙
    ○○受丙○○委託要求收受賄賂。是本院更（一）審乙○○
    之辯護人所辯被告乙○○僅止於涉犯共同行賄、詐欺或侵占
    罪云云，並非全不可採信。另被告等之辯護人所為上開辯護
    ，或與事實不符，或為個人意見之詞，亦均不足採信。本件
    事證明確，被告二人上開犯行，均堪以認定。被告乙○○於
    本院更（一）審最後言詞辯論時遞狀聲請傳喚證人曾香茹，
    核無必要，爰不為傳喚。另被告二人所為本件犯行係於行為
    後1年2個多月，因案外人張煌坤之檢舉始行爆發，於警偵審
    中因被告乙○○、丙○○均始終否認犯行。因此只能認定被
    告乙○○確有轉交10萬元賄款給丙○○。雖被告乙○○交付
    10 萬元予丙○○之時、地，因乙○○、丙○○均不承認吐
    露實情，以致無法明確記載，然其並不影響罪刑之認定，附
    此敘明。
三、被告丙○○、乙○○行為後，貪污治罪條例業經修正，其中
    第2條，就犯罪主體修正；其中第4條第1項第5款，條文內容
    、刑度，均未更動。同法第11條第2項增列處罰行賄外國公
    務員等行為之規定，原第2項則移列同條第3項，條文內容完
    全相同，並經總統於92年2月6日公布，僅係條文變動，依刑
    法第2條第1項規定，應適用行為時法。又本案被告丙○○行
    為後，94年1月7日修正公布之刑法，自95年7月1日施行，修
    正後之刑法刪除第55條關於牽連犯之規定。本件被告丙○○
    所犯上開收賄罪、隱匿證據等罪具有牽連犯之關係，依修正
    前即行為時之規定，應從一重之罪處斷。依修正後之刑法既
    已刪除牽連犯之規定，則所犯上述各罪應依數罪併罰之規定
    分論併罰。比較新舊法之規定，修正後之規定並非較有利於
    被告，依刑法第2條第1項之規定，應適用行為時之法律，即
    適用修正前刑法第55條牽連犯之規定。
四、查被告丙○○為南投縣警察局埔里分局刑事組之刑事偵查小
    隊長，係依據法令從事公務之人員，收受乙○○代為收取之
    賄款後，未將被告詹丁諭之尿液送驗，而連同其警詢筆錄、
    毒品尿液編號簿等物予以隱匿，核其所為，係犯貪污治罪條
    例第4條第1項第5款對於違背職務上之行為，收受賄賂罪及
    刑法第165條隱匿證據罪。被告乙○○與詹丁諭、張煌坤均
    不具貪污治罪條例第2條之身分，乙○○受詹丁諭、張煌坤
    、詹雅婷之託，同意轉交賄款給被告丙○○，核犯貪污治罪
    條例第11條第1項、第3項之對於依據法令從事公務之人員，
    違背職務行賄罪。起訴法條認係同條例第4條第1項第5款之
    違背職務收受賄賂罪，尚有未洽，應予變更。乙○○與詹丁
    諭、張煌坤、詹雅婷就上開違背職務交付賄賂犯行，有犯意
    聯絡及行為之分擔，均為共同正犯。被告丙○○所犯上開二
    罪，有方法結果之牽連關係，應依修正前刑法第55條從一重
    之貪污治罪條例第4條第1項第5款對於違背職務上之行為，
    收受賄賂罪處斷。被告丙○○所犯違背職務將詹丁諭之尿液
    、警詢筆錄、毒品採尿編號簿隱匿之犯行，與收賄罪行，有
    牽連犯裁判上一罪之關係，亦為起訴效力所及，法院應併予
    審究。查被告行為後，94年1月7日修正公布之刑法，自95年
    7月1日施行，修正後之刑法刪除第55條關於牽連犯之規定。
    本件被告所犯上開等罪具有牽連犯之關係，依修正前即行為
    時之規定，應從一重之罪處斷。依修正後之刑法既已刪除牽
    連犯之規定，則所犯上述各罪應依數罪併罰之規定分論併罰
    。比較新舊法之規定，修正後之規定並非較有利於被告，依
    刑法第2條第1項之規定，應適用行為時之法律，即適用修正
    前刑法第55條牽連犯之規定。另褫奪公權規定，比較修正前
    後之刑法第37條第2項規定，新修正之規定，並非有利於被
    告，依刑法第2條第1項規定，應適用行為時法。
五、原審判決對被告二人予以論罪科刑，固非無見。惟：1.原判
    決事實欄已敘及被告等隱匿湮滅證據之行為，於理由欄中漏
    未說明被告等二人另犯隱匿湮滅證據罪，即有疏誤。2.被告
    乙○○之行為，應成立違背職務行賄罪，原審認係與丙○○
    共犯違背職務收受賄賂罪，認事未洽。3.詹丁諭就行賄罪部
    分，與張煌坤、詹雅婷、乙○○間，有共同正犯之關係，原
    審未予認定，亦有未洽。被告丙○○、乙○○上訴意旨仍執
    前詞否認犯罪，指摘原判決不當，雖均無理由，惟原判決既
    有上開可議之處，自應由本院將原判決撤銷改判。爰審酌被
    告丙○○身為追訴犯罪之執法人員，竟貪贓枉法，於取得賄
    款後，未將詹丁諭尿液送驗，嚴重敗壞法紀，情節嚴重；被
    告乙○○充當白手套，受詹丁諭等人之託代為行賄，助長不
    法，暨其等犯罪之動機、目的、手段、所生之危害、犯罪後
    仍一再否認犯行等一切情狀，各量處如主文所示之刑，並依
    法宣告褫奪公權。另被告丙○○所得之賄賂10萬元，應予追
    繳沒收，如全部或一部無法追繳時，以其財產抵償之。
六、據上論斷，應依刑事訴訟法第369條第1項前段、第364條、
    第299條第1項前段、第300條，行為時貪污治罪條例第2條前
    段、第4條第1項第5款、第17條、第10條第1項、第2項、第
    11條第3項，刑法第11條、第28條、第165條、第2條第1項，
    修正前刑法第55條、第37條第2項，判決如主文。
本案經檢察官甲○○到庭執行職務。
中    華    民    國    97    年    6     月    24    日
              刑事第六庭    審判長法  官  李  文  雄
                                  法  官  邱  顯  祥
                                  法  官  林  靜  芬
上列正本證明與原本無異。
如不服本判決應於收受送達後十日內向本院提出上訴書狀，其未
敘述上訴之理由者並得於提起上訴後十日內向本院補提理由書（
均須按他造當事人之人數附繕本）。
                                  書記官  廖  次  芬
中    華    民    國    97    年    6    月      24   日


司法院資訊處製作；財團法人民間司法改革基金會備份。
